【裁判字號】    98,訴,2512
【裁判日期】    981111
【裁判案由】    毒品危害防制條例
【裁判全文】
臺灣板橋地方法院刑事判決              98年度訴字第2512號
公  訴  人  臺灣板橋地方法院檢察署檢察官
被      告  丙○○
選任辯護人  賴彌鼎律師
            姜至軒律師
上列被告因違反毒品危害防制條例案件，經檢察官提起公訴（98
年度偵字第6111號），本院判決如下：
    主  文
丙○○無罪。
    理  由
一、公訴意旨略以：被告丙○○明知海洛因係毒品危害防制條例
    所定之第一級毒品，依法不得販賣，竟與真實姓名年籍不詳
    之成年人分別共同基於販賣第一級毒品海洛因之犯意聯絡，
    而為以下販賣海洛因之犯行：(一)於97年8 月25日上午10時許
    ，乙○○以公共電話撥打被告持用之0000000000號行動電話
    連繫後，以新臺幣（下同）500 元之代價，在位於臺北縣鶯
    歌鎮○○○路之孫臏廟前，向被告購買不詳數量之海洛因1
    小包；(二)於97年8 月31日上午10時許，乙○○以公共電話撥
    打被告持用之0000000000號行動電話門號連繫後，以500 元
    之代價，在位於臺北縣鶯歌鎮○○○路上之孫臏廟前，向被
    告購買不詳數量之海洛因1 小包；(三)於97年9 月5 日下午3
    時許，乙○○以公共電話撥打被告持用之0000000000號行動
    電話連繫後，以500 元之代價，在位於臺北縣鶯歌鎮○○○
    路上之孫臏廟前，向被告購買不詳數量之海洛因1 小包；(四)
    於98年1 月底某日，甲○○以公共電話撥打被告持用之0000
    000000號行動電話連繫後，雙方於電話中確認購買海洛因之
    數量、價格及交易時、地後，被告將不詳數量之海洛因1 小
    包交付予真實姓名年籍不詳之成年人，由該名成年人攜帶該
    小包海洛因至位於臺北縣鶯歌鎮○○○路之林長壽圖書館附
    近之洗車場前交付予甲○○，並當場向甲○○收取1000元代
    價，因認被告涉犯毒品危害防制條例第4 條第1 項之販賣第
    一級毒品罪嫌。
二、證據能力部分：
  (一)按被告以外之人於檢察事務官、司法警察官或司法警察調查
    中所為之陳述，與審判中不符時，其先前之陳述具有較可信
    之特別情況，且為證明犯罪事實存否所必要者，得為證據，
    刑事訴訟法第159 條之2 定有明文。查證人甲○○、乙○○
    於本案警詢時所為之證述，辯護人認均無證據能力，經本院
    於審理時傳喚甲○○、乙○○到庭結證，證人乙○○、甲○○於本院審理時之證述，雖與其等於警詢時之證詞不符，然
    其等警詢時之證詞未經具結，且並無事證可認具有較可信之
    特別情況，其等於警詢時之證詞自無證據能力。
  (二)按被告以外之人於審判外之言詞或書面陳述，除法律有規定
    者外，不得作為證據。被告以外之人於偵查中向檢察官所為
    之陳述，除顯有不可信之情況者外，得為證據，刑事訴訟法
    第159 條之1 第2 項定有明文。查證人甲○○、乙○○於本
    案偵查時所為之證述，辯護人雖認並無證據能力，然其等於
    本案偵查時之證述，業經其等具結在卷，並無何事證有可認
    顯有不可信之情況，其等於本案偵查中之證述自有證據能力
    。
三、按犯罪事實應依證據認定之，無證據不得認定犯罪事實；不
    能證明被告犯罪者，應諭知無罪之判決，刑事訴訟法第154
    條第2 項、第301 條第1 項分別定有明文。次按認定不利於
    被告之證據須依積極證據，苟積極證據不足為不利於被告事
    實之認定，即應為有利被告之認定，更不必有何有利之證據
    ；又犯罪事實之認定，應憑證據，如無相當之證據，或證據
    不足以證明，自不得以推測或擬制之方法，以為裁判之基礎
    ；而被告否認犯罪事實所持之辯解，縱屬不成立，仍非有積
    極證據足以證明其犯罪，不能遽為有罪之認定；末按認定犯
    罪事實所憑之證據，雖不以直接證據為限，間接證據亦包括
    在內，然無論直接或間接證據，其為訴訟上之證明，須於通
    常一般之人均不致於有所懷疑，而得確信其為真實之程度者
    ，始得據之為有罪之認定，倘其證明尚未達到此一程度，而
    有合理性懷疑之存在時，即無從為有罪之認定，根據「罪證
    有疑，利於被告」之證據法則，即不得遽為不利於被告之認
    定（最高法院30年上字第816 號判例、40年台上字第86號判
    例、30年上字第1831號判例、76年台上字第4986號判例可資
    參照）。
四、公訴人認被告丙○○涉犯毒品危害防制條例第4 條第1 項之
    販賣第一級毒品罪嫌，係以證人乙○○、甲○○之證詞為其
    主要論據。訊據被告丙○○堅詞否認有何販賣海洛因之犯行
    ，辯稱：其未使用0000000000號行動電話，甲○○、乙○○
    撥打該門號電話不知與何人聯絡，又甲○○、乙○○2 人於
    審理時所稱綽號「花生」、「眼鏡」之人，其根本不熟，亦
    未透過「花生」或「眼鏡」賣過海洛因給甲○○、乙○○等
    語。辯護人另辯稱：本案並不能證明被告曾使用上開行動電
    話門號，亦不能證明被告曾經交付海洛因予甲○○、乙○○
    ，更無從證明被告與綽號「花生」、「眼鏡」之人有何犯意
    聯絡存在，應諭知被告無罪等語。經查：
  (一)證人乙○○於本案偵查時固證指前揭公訴意旨所示被告3 次
    販賣海洛因之犯行（見偵查卷第122 、123 頁），惟核證人
    乙○○於本院審理時，雖亦證稱其撥打0000000000號行動電
    話向被告購買海洛因施用，共有3 次云云（見本院98年10月
    28日審判筆錄第11、12頁），然經詢其電話聯絡及交付毒品
    情形時，證人乙○○即證述其不知接聽電話者是否為被告本
    人，其僅見過被告1 次，係因綽號「花生」之人介紹其可撥
    打該行動電話門號購買毒品，其始撥打該門號購買海洛因施
    用，本案3 次在孫臏廟前交付毒品之人均非被告，是1 名戴
    眼鏡之不詳姓名年籍之男子等情（見同上筆錄第18、19頁）
    ，其證詞就是否直接向被告購入毒品之情節，前後不符，而
    本案又無其他佐證可資證明被告販賣海洛因予乙○○之犯行
    ，自難以此單一證人前後不符且相互矛盾之證詞遽為被告不
    利之認定。
  (二)又查證人甲○○雖亦於本案偵查時證指前揭公訴意旨所示被
    告販賣海洛因之犯行（見偵查卷第138 、139 頁），惟證人
    甲○○於本院審理時即證述其撥打0000000000號行動電話購
    買海洛因施用，並非被告接聽，是綽號「眼鏡」之男子接聽
    ，在洗車場前交付海洛因之人也是該名綽號「眼鏡」之男子
    ，其不認識被告等情（見同上筆錄第22至24頁），本院經核
    證人甲○○於本案偵查與審理時之證詞，其指述被告販賣毒
    品之情節並不相符，又無其他佐證可資證明被告販賣海洛因
    予甲○○之犯行，亦難以此單一前後不符且相互矛盾之證詞
    遽為被告不利之認定。
  (三)參以本院經核證人甲○○、乙○○於本院審理時之證詞，其
    2 人經本院隔離分別作證，證人甲○○證述其撥打上開門號
    行動電話購買海洛因，係綽號「眼鏡」之男子接聽，也是該
    名綽號「眼鏡」之男子交付毒品已如前述，證人乙○○於本
    院審理時則證述其撥打上開門號行動電話購買海洛因，不知
    接聽電話者為何人亦如前述，而經本院就甲○○所述綽號「
    眼鏡」男子之特徵與乙○○確認後，證人乙○○當庭表示該
    名綽號「眼鏡」之男子與在孫臏廟前3 次交付海洛因之人特
    徵相同（見同上筆錄第24、25頁），是以證人甲○○、乙○○互不相識，復經本院隔離分別作證，2 人證述撥打電話購
    毒及交付毒品海洛因之人等節大致相符，亦無矛盾可言，參
    以本案乙○○購毒時間分別為97年8 月25日、同年月31日及
    同年9 月5 日，甲○○購毒時間為98年1 月底某日，相距不
    過數月，2 人購買毒品撥打電話門號相同，益見證人甲○○
    、乙○○前開證述應係事實而屬可信，本案乙○○、甲○○
    洽購海洛因之對象應係綽號「眼鏡」之男子無疑。
五、綜上所述，證人乙○○、甲○○於本案偵查時所為不利被告
    之證詞，有如上之矛盾，均無其他佐證可資參照之情形下，
    自不足據為不利被告之認定，況依證人乙○○、甲○○於本
    案審理時之證詞，可知其等洽購海洛因之對象為該名綽號「
    眼鏡」之男子，並非被告，而本案經核並無任何事證可資證
    明被告與該名綽號「眼鏡」之男子間，有何犯意聯絡或行為
    分擔存在，自無從為被告不利之認定。此外，本案復查無積
    極證據足資證明被告有何販賣第一級毒品海洛因之犯行，因
    不能證明被告犯罪，依首揭說明，自應為被告無罪之諭知。
據上論斷，應依刑事訴訟法第301條第1項，判決如主文。
本案經檢察官楊景舜到庭執行職務。
中    華    民    國    98    年    11    月    11    日
              刑事第十六庭  審判長法  官  王綽光
                                  法  官  洪珮婷
                                  法  官  陳正昇
以上正本證明與原本無異。
如不服本判決應於收受送達後10日內向本院提出上訴書狀，並應
敘述具體理由；其未敘述上訴理由者，應於上訴期間屆滿後20日
內向本院補提理由書（均須按他造當事人之人數附繕本）「切勿
逕送上級法院」
                                  書記官  林文達
中    華    民    國    98    年    11    月    13    日


司法院資訊處製作；財團法人民間司法改革基金會備份。
